【裁判字號】    99,交易,23
【裁判日期】    990728
【裁判案由】    業務過失重傷害
【裁判全文】
臺灣臺東地方法院刑事判決              99年度交易字第23號
公  訴  人  臺灣臺東地方法院檢察署檢察官
被      告  乙○○
選任辯護人  蕭芳芳律師
上列被告因業務過失重傷害案件，經檢察官提起公訴（98年度偵
字第2043號），本院判決如下：
    主  文
乙○○犯業務過失傷害致人重傷罪，處有期徒刑陸月，如易科罰
金，以新臺幣壹仟元折算壹日。
    犯罪事實
一、乙○○以駕駛挖土機為業，為從事業務之人，其於民國（下
    同）98年8月16日下午，駕駛挖土機在位於臺東縣卑南鄉○
    ○村○○路99巷6之1號對面之工地進行施工，約同日晚間7
    時許，因有預拌混凝土車進入工地施工，乙○○遂將挖土機
    駛至工地外利民路99巷內（上址前方），等待預拌混凝土車
    施工完畢後再行進入工地施工，其本應注意夜間停車時，應
    依車輛順行方向緊靠道路右側，且在夜間照明不清之道路，
    應顯示停車燈光或反光標識，而依當時情形，又無不能注意
    情事，竟疏未注意及此，竟以與巷道垂直之角度，將怪手逾
    半之車輪及車身突出垂直停放於上開巷道內，且未在停放位
    置前後擺放任何反光標識，致使酒後血液中酒精濃度達310M
    G/DL（換算成呼氣中酒精濃度為1.55MG/L）騎乘車牌號碼GM
    Z－318號重型機車，沿上開巷道由東向西行駛之丙○○（公
    共危險部分，業經檢察官為緩起訴處分確訂），行經上開路
    段時，因現場無燈光、反光標識，及上開挖土機未依車輛順
    行方向緊靠道路右側停放等原因，丙○○見狀時已閃躲不及
    ，直接衝撞挖土機之後車身，丙○○因而受有開放性顱骨穹
    窿骨折、合併硬膜下及顱內出血、腦水腫、腦室出血等傷害
    ，經送醫進行開顱減壓等手術後，雖無生命危險，然因其腦
    部兩側額葉已受損，而導致丙○○目前仍遺存認知功能障礙
    之重大不治傷害，經鑑定成為中度失智症人士。而乙○○於
    警方前往現場處理車禍時，當場承認其為肇事人，並接受裁
    判。
二、案經檢察官指定丙○○之姊丁○○○為代行告訴人後，訴由
    臺灣臺東地方法院檢察署檢察官偵查起訴。
    理    由
一、按被告以外之人於審判外之陳述，雖不符刑事訴訟法第159
    條之1第159條之4規定，而經當事人於審判程序同意作為證
    據，法院審酌該言詞陳述或書面陳述作成時之情況，認為適
    當者，亦得為證據。當事人、代理人或辯護人於法院調查證
    據時，知有第159條第1項不得為證據之情形，而未於言詞辯
    論終結前聲明異議者，視為有前項之同意，刑事訴訟法第15
    9條之5定有明文。查被告及辯護人於言詞辯論終結前，對於
    卷附各傳聞證據之證據能力，均未聲明異議。本院審酌上開
    言詞陳述及書面陳述作成時之情況，認無顯不適當之情形，
    且採納上開證據方法，尚無礙於被告於程序上之彈劾詰問權
    利，而認卷附各傳聞證據合於刑事訴訟法第159條之5規定，
    因而均具證據能力，合先敘明。
二、訊據被告乙○○對於上揭犯罪事實坦承不諱，並有道路交通
    事故現場圖、道路交通事故調查報告表(一)、(二)、臺東縣
    警察局道路交通事故照片黏貼紀錄表所附相片、臺東縣警察
    局道路交通事故肇事人自首情形紀錄表、道路交通事故當事
    人酒精測定紀錄表、馬階紀念醫院乙種診斷證明書、馬階紀
    念醫院99年4月24日馬院東醫乙字第0990003608號函附急診
    病歷、護理紀錄在卷足稽。另被害人丙○○因本件車禍兩側
    額葉受損，依目前醫學技術，其所留存的障礙，功能上也許
    有進步空間、但無法治癒，經鑑定後有中度失智症領有身心
    障礙手冊等情，有馬階紀念醫院99年4月24日馬院東醫乙字
    第0990003608號函、中華民國身心障礙手冊及臺東縣政府99
    年4月16日府社福字第0990036447號函足稽，是可認為被害
    人丙○○係受刑法第10條第4項第6款所稱之其他於身體有重
    大不治傷害之重傷害。又被告為怪手司機，業據其自承在卷
    ，故駕駛怪手為其業務上行為，殊堪認定。按汽車停車時，
    應依車輛順行方向緊靠道路右側；停於路邊之車廂在夜間無
    燈光設備或照明不清之道路，均應顯示停車燈光或反光標識
    ，道路交通安全規則第112條第2款、同條第1項第13款分別
    定有明文，本件發生事故之巷道極窄，有相關照片足稽，被
    告為從事業務之人，於夜間將怪手停在該巷道上，本應更注
    意上開交通安全規則，惟其駕駛怪手停在巷道時，竟未依上
    揭安全規則行動，致生事故，其有應注意並能注意而未注意
    之過失情節，自屬甚明，從而，被告對於本案車禍之發生確
    有如犯罪事實欄所揭之業務過失，且被告之業務過失行為與
    被害人所受之前揭重傷害間，具有相當因果關係甚明。綜上
    所述，被告自白核與事實相符，堪可採信，本件事證明確，
    被告犯行，堪予認定，應依法論科。
三、核被告乙○○所為，係犯刑法第284條第2項後段之業務過失
    重傷害罪。被告於犯罪未被發覺前自首而接受裁判，有臺東
    縣警察局道路交通事故肇事人自首情形紀錄表在卷足參，依
    刑法第62條前段規定，減輕其刑，爰審酌被告素行良好，未
    有犯罪前科，有台灣高等法院被告前案紀錄表可按、因過失
    致犯本案、被害人所受傷害不輕，及被害人案發時係酒醉駕
    駛，有臺灣臺東地方法院檢察署緩起訴處分書在卷可憑，不
    免影響其對機車之控制，及肇事之反應，與被告犯後自始承
    認犯罪，目前已給付5萬元慰問金給被害人，惟迄今雙方均
    無法就民事賠償達成和解等一切情狀，量處如主文所示之刑
    ，並諭知易科罰金折算標準，以資懲儆。
據上論斷，應依刑事訴訟法第299條第1項前段，刑法第284條第2
項後段、第62條前段、第41條第1項前段，刑法施行法第1條之1
第1項、第2項前段，判決如主文。
本案經檢察官甲○○到庭執行職務。
中    華    民    國    99    年    7    月    28    日
                  刑事第一庭    法  官  陳義忠
以上正本證明與原本無異。
如不服本判決應於收受送達後10日內向本院提出上訴書狀，並應
敘述具體理由；其未敘述上訴理由者，應於上訴期間屆滿後20日
內向本院補提理由書（均須按他造當事人之人數附繕本）。「切
勿逕送上級法院」。告訴人或被害人對於本判決如有不服，請書
具不服之理由狀，請求檢察官上訴者，其上訴期間之計算係以檢
察官收受判決正本之日期為準。
                                書記官  黃健豪
中    華    民    國    99    年    7     月    28    日
附錄論罪科刑法條
中華民國刑法第284條第2項
從事業務之人，因業務上之過失傷害人者，處 1 年以下有期徒刑
、拘役或1千元以下罰金，致重傷者，處3年以下有期徒刑、拘役
或2千元以下罰金。

司法院資訊處製作；財團法人民間司法改革基金會備份。
